【裁判字號】    94,上訴,1069
【裁判日期】    950104
【裁判案由】    毒品危害防制條例
【裁判全文】
臺灣高等法院臺南分院刑事判決        94年度上訴字第1069號
上  訴  人  臺灣臺南地方法院檢察署檢察官
被      告  乙○○
指定辯護人  本院公設辯護人甲○○
上列上訴人因被告違反毒品危害防制條例案件，不服臺灣臺南地
方法院94年度訴字第374號中華民國94年9月7日第一審判決（起
訴案號：臺灣臺南地方法院檢察署94年度偵字第1518號），提起
上訴，本院判決如下：
    主  文
原判決撤銷。
乙○○連續販賣第一級毒品，累犯，處有期徒刑拾伍年，褫奪公
權玖年。扣案之第一級毒品海洛因拾捌包，合計淨重肆點零陸公
克，均沒收銷燬之；上開包裝海洛因毒品之空包裝袋拾捌個、扣
案之0000000000號行動電話壹支均沒收之；販賣毒品
海洛因所得新臺幣壹萬元沒收之，如全部或一部不能沒收時，以
其財產抵償之。
    事  實
一、乙○○前因86年間違反麻醉藥品管理條例案件，經原審判處
    有期徒刑5月確定，於90年4月30日因縮短刑期執行完畢，仍
    不知悔改，竟意圖營利，並基於販賣第一級毒品海洛因之概
    括犯意，自93年6、7月間某日起至94年1月13日止，由丙○
    ○撥打0000000000號或乙○○所有之00000
    00000號行動電話聯絡購買第一級毒品海洛因後，再約
    定於不詳之交易處所或台南市○區○○路與東豐路口，由乙
    ○○以每次一包25毫克之毒品海洛因，每包價格新台幣（下
    同）1000元之代價，連續販賣十次第一級毒品海洛因與丙○
    ○施用。嗣於94年1月17日16時40分許，經丙○○配合警方
    查緝，撥打乙○○所使用之0000000000號行動電
    話，並約定在台南市○○路○段赤崁樓大門前交易毒品時，
    經警當場查獲而未遂，並扣得乙○○所有之海洛因18小包（
    合計淨重4.06公克），及其所有供包裝上開毒品以供販賣第
    一級毒品用之空包裝袋18個，暨其所有供其販賣毒品所用之
    0000000000號行動電話一支，計販賣第一級毒品
    所得共1萬元。
二、案經台南市警察局第五分局報告臺灣臺南地方法院檢察署檢
    察官偵查起訴。
    理  由
甲、証據能力部分：
  (一)按被告以外之人於審判外之陳述，雖不符前四條之規定，而
    經當事人於審判程序同意作為證據，法院審酌該言詞陳述或
    書面陳述作成時之情況，認為適當者，亦得為證據。當事人
    、代理人或辯護人於法院調查證據時，知有第一百五十九條
    第一項不得為證據之情形，而未於言詞辯論終結前聲明異議
    者，視為有前項之同意，刑事訴訟法第一百五十九條之五定
    有明文。查：
    １証人丙○○於警詢之供証，並無依法應具結而未具結之情
      事；且被告及辯護人於本院準備程序及審判期日時，就証
      人丙○○警詢筆錄亦未爭執其證據能力，揆之上開規定，
      自有証據能力。
    ２証人丙○○於本院審理時雖稱「警詢時，警員自其口袋搜
      出一張紙條，上有被告之行動電話號碼，警員要其交出藥
      頭，否則要辦其竊盜未遂罪，讓伊不能交保，伊才依該紙
      條上之行動電話號碼與被告聯絡」云云（見本院卷第63頁
      、第68頁）。然証人丙○○除於警詢時供証確有向被告購
      買毒品，並同意撥打被告行動電話與被告聯繫購買毒品之
      事（見警詢卷第7頁、第9頁），且於偵查中亦具結証述確
      有向被告購買毒品海洛因之事（見偵查卷第52頁起），則
      証人丙○○事後於本院証述「警詢時遭警員脅迫」云云，
      已難信採。再參酌証人丙○○前因施用毒品案件經警查獲
      ，於警詢時員警並未以「其交出藥頭」相脅，業據証人丙
      ○○於本院証述明確（見本院卷第68頁起至第69頁），而
      此次証人丙○○係因竊盜案件遭警查獲，於警詢時，除就
      其竊盜一事坦承不諱，並供認有施用毒品及向被告購毒一
      事等情觀之，若果真員警有脅迫之情事，衡情何以於証人
      丙○○前次「施用毒品」案件時，未脅迫証人交出藥頭，
      反而於「竊盜案件」案件中，經証人丙○○主動供認施用
      毒品時，員警竟施用脅迫手段？足見証人丙○○於本院所
      為之上開証詞，顯係事後迴護被告之詞，不足採信。証人
      丙○○警詢之供証，係本於其自由意志所為之供証，自得
      作為本件之証據。
  (二)又按被告以外之人於偵查中向檢察官所為之陳述，除顯有不
    可信之情況者外，得為證據，刑事訴訟法第一百五十九條之
    一第二項亦定有明文。查証人丙○○於偵查中之証詞，業經
    証人具結在案，且証人丙○○雖因涉嫌竊盜案件經警查獲，
    但並未經檢察官收押，証人丙○○並於本件案發後逾一月之
    94年3月8日，再經檢察官傳喚到庭作証，足認証人丙○○於
    偵查中之供証，並無証據足資証明有何【違背其自由意思】
    ，亦無【顯不可信之情況】，揆之上開規定，自得為証據。
乙、實體方面：
一、訊據被告乙○○矢口否認有何連續販賣毒品海洛因之犯行，
    辯稱其未販賣毒品海洛因與丙○○，丙○○雖於94年1月17
    日16時40分許打電話與伊聯絡，但是要約伊一起出來購買毒
    品，並無約定販賣毒品之情云云。
二、經查：
  (一)上揭被告如何販賣毒品海洛因與証人丙○○施用，及証人丙
    ○○如何於94年1月17日16時40分許，以上開被告使用之行
    動電話號碼聯絡被告交易毒品等事實，業據証人丙○○於警
    詢、偵查中証述明確（見警詢卷第7頁、第9頁起至第11頁、
    偵查卷第52頁起）。而被告就上開0000000000號
    行動電話一支為其所有使用，94年1月17日16時40分許証人
    丙○○確有撥打上開行動電話號碼與其聯絡，雙方並約在台
    南市○○路○段赤崁樓大門前會面；且被告在上址經警查獲
    時，又攜帶有上開第一級毒品海洛因高達18包等事實，又經
    被告供明在卷，足認証人丙○○於警、偵訊供証向被告購買
    第一級毒品海洛因等情，並非無據。
  (二)再查被告經警扣得之海洛因18包，其重量分別有（含袋重）
    0. 5公克四包，0.4公克七包，0.3公克七包三種，又貼上藍
    色、紅色、黃色標籤做區別，亦據被告於警詢時供明在卷（
    見警詢卷第2頁、第3頁）。被告雖辯稱上開海洛因均供己施
    用，且因怕施用過量所以將之分裝，並以針筒之刻度去區分
    海洛因之分量（見同上卷、頁）。於本院則辯稱當日前往查
    獲地點，係証人丙○○撥打其行動電話約其出來一起購買毒
    品云云。然本件扣案之海洛因既分裝成三種不同之分量，苟
    確僅供被告自己施用，實不須分裝成上開三種不同分量之海
    洛因，並隨身攜帶。況海洛因分包包裝，縱每包施用殆盡，
    亦均會餘留殘渣，此為眾所週知之事實，而海洛因價值昂貴
    ，故分包越多，所餘留殘渣越多，對施用者而言，不啻浪費
    更多之海洛因，若被告該海洛因僅係為供己施用，何需分裝
    或購買不同重量之海洛因。又依一般單純施用毒品之人而言
    ，為避免攜帶不便，且為警查獲時損失慘重，均少量購買足
    供短期施用之毒品即可，然查獲被告所有之海洛因確高達18
    包之多，足見被告當日前往台南市○○路○段赤崁樓大門前
    ，確係經証人丙○○電話聯絡後，欲與証人丙○○交易毒品
    甚明。另若被告係受邀欲與証人丙○○一起購買毒品，衡情
    亦無攜帶18包海洛因前往約定地點之理，益証被告所辯係推
    委卸責之詞，自難信採。
  (三)另証人丙○○事後翻異前詞，於原審及本院審理時，証述：
    當日並非以電話與被告聯絡購買毒品，而係警察脅迫要其交
    出藥頭，始撥打被告行動電話與其聯絡云云（見原審卷第21
    5頁起至第216頁、本院上訴卷第第63頁、第68頁）。不惟與
    其於警、偵訊之供証不符。且証人丙○○於原審經訊及何以
    撥打被告之行動電話與之聯繫，証人丙○○証述「因為警察
    搜我口袋，有看到阿宏他的電話號碼就叫我打電話給阿宏」
    、「（這次的電話中你如何跟阿宏說）都是警察叫我這樣說
    的，警察跟我說要我跟阿宏說跟他買一千元，我說我尚欠他
    三千元，如何再向他買一千元，且我身上僅存八十元」等語
    （見原審卷第215頁），嗣於本院審理時則証述「（電話中
    有無跟阿宏說要買毒品）沒有」（見本院卷第70頁）。然查
    ：
  １若証人丙○○未於電話中向被告提及購買毒品海洛因之事，
    衡情被告豈有攜帶18包之海洛因依約前往約定地點之理。
  ２且証人依丙○○於原審及本院上訴審証述「係警員要其交出
    藥頭，伊始撥打行動電話與被告聯絡」云云；及証人丙○○
    於本院審理時証述「當天警方要我交藥頭出來，我打電話給
    俊德，但俊德說他人在外地，警方就搜我的口袋，才搜出阿
    宏的資料，．．．」、「我時常向俊德拿毒品」、「000000
    0000這支行動電話是阿彬的，我曾經與阿宏共同出資向阿彬
    買毒品，該電話我與阿宏都打過」、「向阿彬買過七、八次
    以上」、「我打電話說要找阿宏，對方說我打錯了，對方說
    他是阿彬，所以我才想到我打錯了，因為我很久沒有找阿彬
    了。之後我才依照紙條上所寫打另外一支電話0000 000000
    號，並非對方要我打那支電話，是阿宏接的電話，警察就要
    我跟阿宏說，要拿一千元的毒品，我跟警員說我還欠阿宏三
    千元，他都一直向我討債，如果要向他拿一千的毒品，他會
    要我過去。我就跟阿宏說，我這裡有一千元，阿宏要我過去
    赤崁樓」等語觀之（見本院卷第63頁至第64頁、第67頁、第
    69頁）。証人丙○○既未曾向被告購買毒品，而係經常向綽
    號「俊德」購買毒品海洛因，且向綽號「阿彬」之人購買毒
    品海洛因高達7、8次，而証人丙○○當日撥打電話時，綽號
    「俊德及阿彬」亦均有接聽電話，則若果真証人丙○○係依
    警員之脅迫而欲交出「藥頭」，惟在警員並無要求証人丙○
    ○應打電話給何藥頭，亦未提供電話要求証人丙○○依該電
    話號碼打給藥頭之情況下（見本院卷第63頁、第64頁），衡
    情証人只要供出「俊德」或「阿彬」之人即可，豈有先後撥
    打「俊德」或「阿彬」之人電話，並由「俊德」或「阿彬」
    接聽後，再撥打被告電話並約出被告供警員查緝之理，足認
    証人丙○○供出被告，並撥打被告上開行動電話聯絡，係本
    於其自由意志下所為，並非受警員之脅迫甚明。
  ３再者，証人丙○○既經常向「俊德」之人購買毒品海洛因，
    且當日又有打電話給「俊德」之人，則對綽號「俊德」之人
    之聯絡電話應知之甚詳，乃竟於本院審理時，經詢及「俊德
    」之人之聯絡電話時，未能詳細陳述，僅稱「0000000，之
    後的號碼我沒有什麼印象」（見本院上訴卷第63）；反之証
    人丙○○於本案發生前6、7個月前雖有與被告聯絡，但並未
    撥打電話或行動電話與被告（見本院卷第66頁），竟能對於
    被告之聯絡電話詳予敘述（見本院卷第66頁、第67頁），亦
    悖於常情。則証人丙○○既能詳記被告之聯絡電話，顯見証
    人丙○○與被告關係密切，益証証人丙○○於警、偵訊時供
    証向「被告購買毒品海洛因十幾次」等語確屬真實，証人丙
    ○○於原審及本院審理時否認向被告購買毒品，並証述「係
    受警員之脅迫」云云，顯係事後迴護被告之詞，亦難信採。
  (三)至於証人丙○○向被告購買毒品海洛因之時間及次數，証人
    丙○○於94年1月17日下午2時50分至3時40分警詢時，證稱
    ：「我所施用之海洛因是向一名綽號阿宏男子所購買。已經
    買十幾次了。」、「我如果想要購買毒品就打行動電話0000
    000000給他，他就會約定處所跟我交易。」、「最近一次大
    約是前幾天（13日）中午，在台南市○區○○路與東豐路口
    ，向阿宏購買新台幣1000元的毒品」等語（見警詢卷第7頁
    ）。訊問中經警命其以行動電話與「阿宏」之人聯絡購毒後
    ，即於當日下午4時40分許，在赤嵌樓前查獲被告，証人丙
    ○○並於當日下午6時16分起接受警詢時稱：「經我撥打行
    動電話（0000000000）給阿宏，對方要我改打一支電話（00
    00000000），所以阿宏的電話是該支號碼（0000000000）。
    」等語（見警詢卷第9頁）。另於94年1月17日19時8分起之
    警詢時供証「（你以前向乙○○購買過幾次毒品？如何聯絡
    ）大約有十幾次，我都是撥打行動電話0000000000，每次都
    是購買新台幣1000元」等語（見警詢卷第11頁）。嗣於偵查
    中，証人丙○○又証述「去年約年中開始向他購買毒品．．
    ．。」、「（如何向乙○○購買毒品）以公用電話打他手機
    向他買。」、「（行動電話0000000000號、0000000000號是
    否乙○○使用）是」、「共買1、2個月，每次買1000元約25
    毫克。」等語（見偵查卷第52頁起至第53頁）。雖就撥打何
    行動電話與被告聯絡一節，証人先証述「0000000000」、復
    又稱「00 00000000」，前後似有所不符之處。
    然查：
    証人丙○○於警、偵訊時一再証述確有向被告購買毒品海
      洛因之情；且觀之証人丙○○於94年1月17日供出被告，
      並配合警員查緝時，係撥打「0000000000」欲找被告，嗣
      經人告知後，再撥打「0000000000」行動電話，顯見上開
      二支行動電話均係被告使用，証人上開証詞尚難據被告有
      利之証據。
    証人丙○○事後於原審及本院審理時，一再否認向被告購
      買毒品之事，並為被告有利之証詞，則就被告販賣毒品之
      時間及次數，本院已無法再行查証，惟依罪疑惟輕之原則
      ，應認被告販賣毒品與丙○○既遂部分為10次，每次1千
      元。再參酌証人丙○○於偵查中証述「去年（即93年）年
      中開始向被告購買毒品海洛因」等語，及証人丙○○於原
      審証述「於93年6、7月至94年1月17日有以其行動電話與
      被告之行動電話聯絡」等語（見原審卷第218頁），則証
      人丙○○向被告購買毒品海洛因之時間，於本件經查獲前
      ，應係自93年6、7月間某日起至94年1月13日止。至於被
      告於93年9月29日至同年11月18日雖有入所施以強治戒治
      ，但証人丙○○購買10次海洛因之時間既係自93年6、7月
      間起，並非每天購買，自得於被告經釋放後再行購買海洛
      因，尚難以被告曾經施以強治戒治，即認証人丙○○証詞
      全然無可採信之處，而據為被告有利之証據。
    又查，行動電話申請人與實際使用之人並必同一人，尤以
      犯罪者常以他人申請之行動電話聯絡犯罪，以逃避查緝，
      又時有所聞，從而0000000000縱令非被告所有，亦難以此
      即認被告並無使用該行動電話號碼聯絡販賣毒品海洛因之
      可能，亦難以此而為被告無罪之認定。
    綜上所述，本院參酌証人丙○○警、偵訊之証詞，認被告
      於本件經查獲前，係自93年6、7月起至至94年1月13日止
      ，以其所有之0000000000號行動電話，及「0000000000
      」行動電話作為連絡工具，與証人丙○○相約於不詳之交
      易處所或台南市○區○○路與東豐路口，而連續販賣毒品
      海洛因10次與証人丙○○，每次1包25毫克，每包1千元。
  (四)又按所謂陷害教唆足以阻斷犯罪之成立，係以被告原無犯罪
    之意，全因教唆人之教唆始萌犯意而行為始足充之，若被告
    原本即有犯罪之意，僅因教唆人之教唆而彰顯其犯行，自無
    何陷害可言，自不得援引陷害教唆之名義，充作其免責之盾
    牌。查証人丙○○雖係為配合警方查緝毒品海洛因之來源，
    而以上開行動電話與被告聯絡約定交易，惟被告前既已連續
    販賣10次毒品海洛因與証人丙○○，此次竟又因証人丙○○
    來電，即甘冒重刑之危險，並進而攜帶該毒品海洛因前往交
    易，顯見被告原即有販賣毒品海洛因之意，而非因証人丙○
    ○配合警方教唆所致，已至為明確；本件與所謂之「陷害教
    唆」尚有所區別，尚難以証人丙○○配合警方以釣魚之方式
    查獲本件，即據為被告免責之依據。惟証人丙○○於94年1
    月17日16時40分許，配合警員查緝，撥打被告之上開行動電
    話聯繫，並約定在台南市○○路○段赤崁樓大門前交易毒品
    時，經警當場查獲被告，而未完成此次之交易，則被告此次
    之交易行為即屬未遂。
  (五)再按近來政府為杜絕毒品之氾濫，對於查緝施用及販賣毒品
    之工作，無不嚴加執行，販賣毒品罪又係重罪，設若無利可
    圖，衡情一般持有毒品之人當無輕易將所持有之海洛因轉讓
    他人而甘冒於再次向他人購買時，而有被查獲移送法辦危險
    之理。且毒品海洛因，可任意分裝或增減其份量，而每次買
    賣之價量，亦隨時隨雙方關係之深淺、當時之資力、需求程
    度及對行情之認知等因素，機動的調整，因之販賣之利得，
    除經坦承犯行，或價量均臻明確外，委難察得實情，職是之
    故，縱未確切查得販賣賺取之實際差價，但除別有事證，足
    認係按同一價格轉讓，確未牟利外，尚難執此認非法販賣之
    事證有所不足，致知過坦承者難辭重典，飾詞否認者反得逞
    僥倖，而失情理之平；本件被告雖矢口否認有販賣毒品海洛
    因之犯行，使本院無從確認被告販賣可得之利潤。然被告係
    以每次1千元之價格販賣海洛因與証人丙○○，次數高達10
    次，合計交易之金額為1萬元，被告既甘冒科以重刑之危險
    ，而多次販賣毒品海洛因，若謂被告無營利之意圖，孰能置
    信，則被告有營利之意圖，灼然甚明。
  (六)末查，本件扣案之18包海洛因，經送法務部調查局鑑定結果
    ，合計淨重4.06公克，空包裝重3.60公克，純度24.38％，
    又有該局鑑定通知書附卷足憑（見偵查卷第27頁），此外，
    並有被告所有之0000000000號行動電話一支扣案
    可資佐証。本件事証明確，被告所辯，均係事後卸責之詞，
    不足採信，被告連續販賣第1級毒品海洛因之犯行，洵堪認
    定。
三、按海洛因係第1級毒品，毒品危害防制條例第2條第2項第1款
    定有明文。被告連續販賣10次海洛因與丙○○，另於94年1
    月17日該次之交易則未遂，是核被告所為，係犯毒品危害防
    制條例第4條第1項之販賣第1級毒品既遂罪，及同條第6項、
    第1項之販賣第1級毒品未遂罪。被告販賣毒品前後持有第1
    級毒品之低度行為，為販賣第1級毒品之高度行為所吸收，
    不另論罪。被告先後多次販賣第1級毒品之犯行，時間緊接
    ，觸犯構成要件相同之罪名，顯係基於概括犯意反覆為之，
    為連續犯，爰依刑法第56條之規定，論以一販賣毒品既遂罪
    ，除法定刑死刑、無期徒刑部分，依法不得加重，其餘加重
    其刑。又被告前因86年間違反麻醉藥品管理條例案件，經原
    審判處有期徒刑5月確定，於90年4月30日因縮短刑期執行完
    畢，有臺灣高等法院被告前案紀錄表附卷可稽，被告於有期
    徒刑執行完畢5年以內再犯本件有期徒刑以上之罪，為累犯
    ，除法定刑死刑、無期徒刑部分，依法不得加重，其餘依刑
    法第47條規定遞加重其刑。再又被告販賣毒品次數雖有11次
    ，其中10次既遂，但僅賣給丙○○1人，販毒所得非鉅，顯
    見其販毒之情節尚非重大，然販賣第1級毒品海洛因之法定
    刑為死刑或無期徒刑，依本件實際犯罪之情狀而言，若科處
    法定刑最低之無期徒刑亦稍嫌過苛，顯屬情輕法重，爰依刑
    法第59條之規定，酌減輕其刑，並先加（法定刑死刑、無期
    徒刑部分，依法不得加重）後減之。
四、原審未詳予斟酌全卷之証據資料，而為被告無罪之判決，顯
    有未當。檢察官上訴以此指摘原判決不當，為有理由，應由
    本院予以撤銷改判。爰審酌被告前有竊盜、妨害風化、麻醉
    藥品管理條例等前案紀錄，素行不佳；尤以其四肢健全，竟
    不思正途謀生，而循非法販毒圖利，犯罪之動機不良；其僅
    為圖得一己之私利，無視於國家防制毒品危害之禁令，竟多
    次販賣毒品予他人，戕害他人之身心建康；且犯後又矢口否
    認犯行之態度等一切情狀，量處有期徒刑15年，並就被告此
    部分犯罪之性質，不適合擔任公職及參與公共行政事務，有
    褫奪公權之必要，而宣告褫奪公權9年。另扣案之毒品海洛
    因18小包（合計淨重4.06公克），應依毒品危害防制條例第
    18條第1項前段宣告沒收銷燬之。至除去海洛因後所遺留之
    空袋18個，係用於包裹海洛因毒品之外包裝，以防毒品裸露
    、潮濕，便於攜帶使用，顯係被告為販賣海洛因藉以分裝海
    洛因之用；另扣案之0000000000號行動電話一支
    ，則為供被告販賣毒品海洛因所用之物，且均屬於被告所有
    ，業據被告供承在卷，均應依同條例第19條第1項規定沒收
    。另被告販賣毒品海洛因所得合計1萬元，應依同條例第19
    條第1項規定沒收之，如全部或一部不能沒收時，以其財產
    抵償之。至於扣案之注射針筒2支，則非供本件販賣毒品海
    洛因所用之物，亦非違禁物；另0000000000號行
    動電話既非被告所有，且未扣案，均無庸併予宣告沒收。
據上論結，應依刑事訴訟法第369條第1項前段、第364條、第299
條第1項前段，毒品危害防制條例第4條第1項、第18 條第1項前
段、第19條第1項，刑法第11條、第56條、第47條、第59條、第
37條第2項，判決如主文。
本案經檢察官張太龍到庭執行職務。
中    華    民    國    95    年    1     月    4     日
                  刑事第四庭    審判長法  官  吳志誠
                                      法  官  蔡美美
                                      法  官  陳珍如
以上正本證明與原本無異。
如不服本判決，應於收受本判決後十日內向本院提出上訴書狀。
其未敘述上訴理由者並得於提起上訴後十日內向本院補提理由書
狀（均須按他造當事人之人數附繕本）「切勿逕送上級法院」。
                                      書記官  岑  玢
中    華    民    國    95    年    1     月    4     日
附錄法條：毒品危害防制條例第4 條第1 項
毒品危害防制條例第4條
製造、運輸、販賣第1級毒品者，處死刑或無期徒刑；處無期徒
刑者，得併科新臺幣1千萬元以下罰金。


司法院資訊處製作；財團法人民間司法改革基金會備份。
